臺灣臺中地方法院民事判決　　　　　　　九十年度訴字第三三九三號
　　原　　　告　甲○○
　　訴訟代理人　乙○○
　　被　　　告　美國安泰人壽保險股份有限公司
　　法定代理人　石寶忠
　　訴訟代理人　丙○○
右當事人間確認保險契約存在事件，本院判決如左：
    主      文
原告之訴駁回。
訴訟費用由原告負擔。
    事      實
甲、原告部分：
  一、聲明：確認兩造間保單號碼Ｚ000000000－00號保險契約有效存在
      。
  二、陳述：
  （一）原告以其於民國九十年一月十八日所生之女陳芷琳為被保險人，於同年二月
        四日向安泰人壽投保，保單號碼為Ｚ000000000－00號，並附加
        醫療健康保險。不意陳芷琳體質孱弱乖舛，於三月底又連續因為多次合併性
        及不同之急性傳染疾症而住院，在向被告提出理賠申請時，被告無故拖延，
        延至在五月底因「陣發性發紺」住院之時，醫師以陳芷琳須自備「呼吸心肺
        功能及血氧監測器」做為生活之必須設備，並斷以有猝死症之危險。被告在
        得知此情況後，便乘原告窘迫之際，無端拒為給付，並主動提出要原告解約
        之脅迫為給付之條件，使原告受此脅迫下為妥協之和解而放棄其契約。且原
        告於七月份仍將續效之當期保費依約定繳付給保險被告亦取得無誤，且未返
        還，足見其續存承保之意思。依民法第九十二條規定撤銷終止保險契約的意
        思表示，保險契約應有效存在。
  （二）原告並未主動向被告公司表示要寫和解書，是業務員拿和解書來要原告簽名
        ，這樣理賠金比較快拿到。原告有四個小孩，分別六歲，四歲、二歲多及陳
        芷琳，原告有被社會局關注，因為老大有心智障礙，投保三商人壽，老二經
        常抽筋，投保保誠人壽，老三目前正常健康，投保安泰人壽。
  三、證據：提出保單面頁影本、被保險人就醫診斷紀錄及証明影本共五份、原和解
      書影本乙份、保費劃撥單影本乙份。
乙、被告方面：
  一、聲明：原告之訴駁回。
  二、陳述：
  （一）原告家中有四個小孩，經常進出醫院，均向多家保險公司投保，原告的保險
        事故是故意行為所致，本件根據被告公司是拒賠的，故原告要求終止保險契
        約，但要拿理賠金。
  （二）原告應就其所主張其與被告所簽訂和解書係出於被告之脅迫乙節，負舉證責
        任。原告除與被告以陳芷玲為被保險人訂立高額醫療給付之保險契約外，據
        悉仍有與其他保險公司訂立高額醫療給付之保險契約，並獲有醫療給付，足
        可支應當時陳芷玲所需醫療費用及購置之血氧監視器，原告所稱被告以脅迫
        方式，趁其急需用錢迫其訂立系爭和解契約，並不足採。
  三、證據：聲請本院函詢宏泰人壽保險股份有限公司、美商瑞泰人壽保除股份有限
      公司台灣分公司查詢陳芷琳是否有以要保人或被保險人身份，向該公司投保保
      險，如有投保，則投保內容及其理賠給付情形。
    理      由
一、原告主張略以：其於九十年一月十八日所生之女陳芷琳為被保險人，於同年二月
    四日向保安泰人壽投保，保單號碼為Ｚ000000000－00號，並附加醫
    療健康保險，不意陳芷琳體質孱弱乖舛，多次因病住院，在向被告提出理賠申請
    時，被告無故拖延，嗣又因「陣發性發紺」住院之時，醫師以陳芷琳須自備「呼
    吸心肺功能及血氧監測器」做為生活之必須設備，並斷以有猝死症之危險，被告
    在得知此情況後，便乘原告窘迫之際，無端拒為給付，並主動提出要原告解約之
    脅迫為給付之條件，使原告受此脅迫下為妥協之和解而放棄其契約，爰依民法第
    九十二條規定撤銷終止保險契約的意思表示，保險契約應有效存在等語。被告則
    略以：原告應就其所主張其與被告所簽訂和解書係出於被告之脅迫乙節，負舉證
    責任，本件根據被告公司是拒賠的，故原告要求終止保約，但要拿理賠金。原告
    除與被告以陳芷玲為被保險人訂立高額醫療給付之保險契約外，據悉仍有與其他
    保險公司訂立高額醫療給付之保險契約，並獲有醫療給付，足可支應當時陳芷玲
    所需醫療費用及購置之血氧監視器，原告所稱被告以脅迫方式，趁其急需用錢迫
    其訂立系爭和解契約，並不足採，資為抗辯。
二、按當事人主張其意思表示係因被詐欺或脅迫而為之者，應就其被詐欺或被脅迫之
    事實，負舉證之責任，最高法院二十一年上字第二○一二號判例可資參照。原告
    既不否認該和解書之真正，其對於被脅迫等有利於己之事實自應負舉證責任。次
    按民法第九十二條第一項所謂被脅迫而為意思表示，係指因相對人或第三人以故
    意告以危害，致生恐怖所為之意思表示而言。被告既否認脅迫原告，而抗辯以係
    原告為取得理賠金而主動提出要求解約，而原告就其如何受被告告以危害致生恐
    怖之情主張未能舉證以實其說，已難置信。又原告以陳芷琳為被保險人，於九十
    年二月二十日向瑞士商環球瑞泰人壽保險股份有限公司台灣分公司投保終身壽險
    新臺幣（下同）三十萬元，附加重大疾病險附約五十萬元、防癌險附約一單位、
    傷害險附約一百萬元、傷害醫療險附約三萬元、傷害住院日額附約二千元、疾病
    住院附約（定額加強型）二千元、疾病附約（實支實付型）一千元，繳費有效期
    間至九十一年三月二十日，另理賠申請次數十七次，給付理賠金額共四十三萬七
    千九百二十元，有該公司九十一年三月十二日瑞壽技字第九一○三八號函在卷可
    按；另陳芷琳之法定代理人乙○○（即原告之夫）於九十年二月十二日以乙○○
    為要保人，陳芷琳為被保險人，向宏泰人壽保險股份有限公司投保內容為宏泰重
    大疾病及特定傷病終身健康保險保額一百萬元、宏泰新終身壽險係六十萬元、宏
    泰住院醫療保險附約五單位、宏泰防癌終身健康保險附約三單位、宏泰傷害保險
    附約一百萬元、每次傷害醫療保險金限額三萬元、傷害醫療保險金日額二單位、
    宏泰終身醫療保險附約（己型）住院醫療保險金日額一千五百元等險種，自九十
    年三月二十九日起至九十一年三月二十七日止共申請十九次住院理賠，合計給付
    三十五萬九千一百九十九元，亦有該公司九十一年四月八日九一宏壽理字第一三
    九號函在卷可按。是以被告抗辯原告除與被告以陳芷玲為被保險人訂立高額醫療
    給付之保險契約外，仍有與瑞士商環球瑞泰人壽保險股份有限公司台灣分公司及
    宏泰人壽保險股份有限公司訂立高額醫療給付之保險契約，並獲有醫療給付，應
    足可支應當時陳芷玲所需醫療費用及購置之血氧監視器等語，尚屬可採。此外原
    告復未舉證證明有何受被告脅迫之情，其以民法第九十二條第一項規定為撤銷和
    解之意思表示，自於法不合。是以兩造間之保險契約，應於和解時終止，原告請
    求確認兩造間保單號碼Ｚ000000000－00號保險契約仍有效存在，即
    無理由，應予駁回。
三、兩造其餘訴訟資料及攻擊防禦方法經本院審酌後，認與判決結果尚不生影響，無
    一一論述必要，附此敘明。
四、據上論結，本件原告之訴為無理由，依民事訴訟法第七十八 條，判決如主文。
中　　　華　　　民　　　國　　九十一　　年　　　五　　　月　　  七  　　日
                                 臺灣臺中地方法院民事第一庭
~B法　 官　陳宗賢
右正本證明與原本無異。
如不服本判決，應於判決送達後二十日內，向本院提出上訴狀。
中　　　華　　　民　　　國　　九十一　　年　　　五　　　月　　  七  　　日
~B書記官
